【裁判字號】    91,上易,1701
【裁判日期】    920123
【裁判案由】    毀棄損壞等
【裁判全文】
臺灣高等法院高雄分院刑事判決                  九十一年度上易字第一七一號
    上  訴  人
    即  被  告  丁○○  女  五.
                丙○○  男  四.
    右二人共同
    選任辯護人  洪千琪律師
右上訴人因毀棄損壞等案件，不服臺灣高雄地方法院九十一年度易字第二三五七號中
華民國九十一年十月三十日第一審判決（起訴案號：臺灣高雄地方法院檢察署九十一
年度偵字第二三五七號），提起上訴，本院判決如左：
      主  文
原判決撤銷。
丁○○、丙○○共同損壞大門門鎖，足以生損害於他人，各處拘役伍拾日，如易科罰
金，均以參佰元折算壹日。均緩刑貳年。
      事  實
一丁○○與林啟益係夫妻關係，因二人感情不合，林啟益乃遷出與丁○○共同居住處
  所，並陸續將部分財物搬至高雄市○○○路三六號五樓之一甲○○及乙○○住處。
  嗣因丁○○懷疑林啟益竊盜其財物，及與甲○○間有通姦之行為，丁○○與其弟丙○○乃於民國九十年十二月二十七日凌晨三時許，會同高雄市政府警察局新興分局
  中正三路派出所警員吳永吉，至甲○○、乙○○居住之上開處所，惟因警員按門鈴
  後無人應門，前來交班之警員潘皇仲復接獲他人報案而離開，丁○○與丙○○見未
  能合法進入，又因前報案申請搜索票未獲准許，為能當日立即進入該處所，乃共同
  基於毀損及侵入他人住宅之犯意，於同日凌晨四時許（起訴書誤載為一時許），先
  由丁○○持向同行之鎖匠所借之大榔頭、扳手破壞大門二道門鎖，再由丙○○出手
  拉毀門鎖，足以生損害於甲○○、乙○○，丁○○、丙○○即自行侵入該處，而無
  故侵入上開住宅。
二案經甲○○、乙○○訴由臺灣高雄地方法院檢察署檢察官偵查起訴。
      理  由
一訊據被告丁○○、丙○○固坦承於右揭時地毀壞告訴人甲○○、乙○○住宅大門二
  道門鎖後，進入該二人之住宅，惟被告丁○○辯稱：係因林啟益竊盜財物及與告訴
  人甲○○間有通姦之行為，基於正當防衛而為破壞門鎖，伊並等到警員到場時才進
  入該處云云；被告丙○○辯稱；門鎖為丁○○所破壞，伊僅幫開門鎖，且係等到警
  員來時，伊才進入該處云云。
二經查：
(一)被告丁○○、丙○○於右揭時地會同高雄市政府警察局新興分局中正三路派出所警
  員吳永吉，至甲○○、乙○○居住之上開處所，且於警員潘皇仲離開時，自行以向
  同行之鎖匠所借之大榔頭、扳手破壞大門二道門鎖，再由丙○○出手拉毀門鎖一節
  ，為被告丁○○、丙○○所自承（見本院卷第八十三頁、第三十八頁），且證人即
  到場之警員吳永吉證述：伊在三點多接獲報案，當時丁○○說要抓姦，伊會同被告
  到現場，按門鈴過三、五分鐘，無人應門，伊就將被告等人帶到警衛室外，並告訴
  被告丁○○如有動靜再通知伊到場，伊離開時大門門鎖完好，無被撬開之痕跡等語
  （見本院卷第三十九頁至第四十頁）；證人即接班警員潘皇仲證稱：伊接吳永吉警
  員的班，到現場時發現被告等人又回到樓上，在想辦法進入該處，因伊接獲他人報
  案，故離開十幾分鐘，回來時被告等人已破壞大門門鎖，門有被撬開痕跡等語（見
  本院卷第三十九頁），此外，復有告訴人提出門鎖破壞之照片七幀（見偵查卷第五
  十頁至第五十一頁）在卷可稽，是以，被告丁○○、丙○○顯係為進入甲○○、乙○○居住之上開處所，而毀壞該處大門二道門鎖無訛。
(二)至被告丁○○、丙○○雖辯稱破壞門鎖後，等到警員到場才進入該處，並無非法侵
  入住宅云云，惟潘皇仲警員並未持法院之搜索票到場，且潘警員見被告二人已破壞
  大門門鎖欲進入時，乃勸阻被告二人不要進入該處，潘警員並分別拉住被告二人，
  但被告二人仍強行進入，而且拿攝影機沿途拍照一節，業據證人潘皇仲到庭結證明
  確（見本院卷第三十九頁）。且證人即事後到場蒐證之高雄市政府警察局新興分局
  刑事組警員陳立彪所述：於右揭時間接獲被告丁○○通知有發現贓物，伊到現場客
  廳發現有被告所指贓物，即回警局準備聲請搜索票，並在當日上午十一時持搜索票
  到現場拍照，在此之前，伊有告訴被告丁○○不能破門而入等語（見本院卷第八十
  五頁至第八十六頁），足見被告丁○○、丙○○當時經警方人員明確告知後，已知
  無搜索票不得強行進入該處，被告二人卻在警員陳立彪取得搜索票前仍然非法侵入
  ，其等所辯無不法侵入他人住宅云云，自不足採。選任辯護人雖辯稱被告丁○○於
  警訊時即自首毀損及侵入住宅犯行云云，惟警員潘皇仲在現場時即已知被告丁○○
  為毀損門鎖之人，且在場阻止被告進入，被告丁○○縱於警訊中自白上情（見其他
  卷第三頁反面），亦與自首要件不符，附此敘明。
(三)又被告丁○○辯稱：係因伊配偶林啟益竊盜財物，及與告訴人甲○○間有通姦之行
  為，基於正當防衛而為破壞門鎖云云。惟按刑法第二十三條正當防衛之要件，必對
  於現在進行中之不法侵害，始能成立，若侵害已過去，或預料有侵害，而侵害尚屬
  未來，則其加害行為，自無正當防衛之可言；又是否有不法之侵害，係以客觀情狀
  作為判斷之標準，而非以防衛者主觀之臆測想像為斷；再者，正當防衛之防衛行為
  ，亦僅能對加害人為之，對於非侵害者之第三人，即不能主張正當防衛。本件被告
  丁○○所稱林啟益有竊盜其財物，惟該竊盜行為業已完成，並無「現在進行中之不
  法侵害」情事；況且被告毀損及侵入之處所亦非加害人林啟益所有，此亦為警方在
  本件發生之前，曾向法院聲請搜索票而未獲准之原因一節，亦據證人陳立彪結證明
  確（見本院卷第八十六頁），該處既為第三人即告訴人甲○○、乙○○所有，則揆
  諸上開說明，被告無從對甲○○及乙○○主張遭竊盜之正當防衛。再按刑法第二百
  三十九條規定之「通姦」，係指有配偶之人任意與配偶以外之人為兩性生殖器官之
  接合行為。本件依被告所提出之相片（見其他卷第四十七頁至第六十六頁、偵查卷
  第八十八頁至九十二頁），僅推論林啟益與告訴人甲○○可能同住，惟尚不足以認
  定林啟益與告訴人甲○○正在進行通姦之行為。又證人陳立彪雖證述：伊在現場陽
  台看見至少有二、三個腳印，至少二人所有，且很凌亂，研判有人自該處爬到樓下
  等語（見本院卷第八十五頁），惟證人陳立彪亦無法證明該腳印係林啟益與告訴人
  甲○○當日因被告丁○○會同警員捉姦而留下，如此自不能以被告主觀之臆測，即
  遽認現在不法侵害行為存在，是以，此亦不得主張正當防衛。又選任辯護人請求引
  用臺灣高等法院八十九年度上更(一)字第九０八號判決，以判決被告丁○○、丙○○
  無罪。惟該判決認定該案被告鄭素琴等人捉姦侵入自訴人李蓮英住宅，並未毀損大
  門門鎖，而係請鎖匠開啟，門鎖仍可使用，未喪失其功能；且被告鄭素琴等人進入
  自訴人李蓮英住宅前係徵詢會同到現之警員，經警員表示可以進入後，才行進入，
  故判決被告鄭素琴等人無罪，顯非認定被告鄭素琴等人該行為屬正當防衛一節，有
  上開判決書一份在卷足憑（見本院卷第一一二頁至第一一五頁），是以該判決自不
  足採為被告丁○○、丙○○有利認定之依據。
(四)綜上所述，被告丁○○、丙○○所辯，顯係事後卸責之詞，不足採信。本件事證已
  臻明確，被告丁○○、丙○○之犯行洵堪認定。
三核被告丁○○、丙○○所為係犯刑法第三百五十四條之毀損器物罪及刑法第三百零
  六條第一項之無故侵入他人住宅罪；被告二人所犯上開二罪間，有方法結果之牽連
  關係，應依刑法第五十五條之規定，從毀損器物罪處斷；又被告二人間就上開二罪
  ，均有犯意聯絡及行為分擔，為共同正犯。
四被告犯罪事證既明，原判決予以論罪科刑，固非無見，惟查：(一)被告丁○○、丙○○係向當日同行之鎖匠借用榔頭、扳手破壞門鎖，而致生損害於甲○○、乙○○，
  惟原判決事實欄未認定有致生損害於甲○○、乙○○，且理由欄認定係被告二人自
  備榔頭，乃與事實欄認定齟齬，顯有矛盾，尚有未洽。(二)原判決主文諭知被告二人
  均處有「財」徒刑貳月，亦有未洽。被告丁○○、丙○○上訴意旨猶執前詞否認犯
  罪，雖無理由，惟原判決既有上開可議之處，自應由本院予以撤銷改判。爰審酌被
  告丁○○係因懷疑林啟益竊盜財物，及與告訴人甲○○間有通姦之行為，因申請搜
  索票未獲准許，而一時失慮致罹刑章，所生之危害尚屬輕微；被告丙○○則係基於
  保護手足，到場協助等一切情狀，各量處如主文第二項所示之刑，並均諭知易科罰
  金折算標準，以示懲戒。另查被告丁○○、丙○○均未曾受有期徒刑以上刑之宣告
  ，有臺灣高等法院被告全國前案紀錄表可稽，經此偵審程序，當知警惕，應無再犯
  之虞，本院認被告之科刑以暫不執行為適當，併各宣告緩刑二年，以啟自新。又被
  告丁○○、丙○○供犯罪所用之大鎯頭及板手各一把，係被告向不知名之鎖匠借用
  ，非被告所有，業據被告丁○○於警訊中供承明確，自不得諭知沒收，併此敘明。
據上論斷，應依刑事訴訟法第三百六十九條第一項前段、第三百六十四條、第二百九
十九條第一項前段，刑法第二十八條、第三百五十四條、第三百零六條第一項、第五
十五條、第七十四條第一款、第四十一條第一項前段，罰金罰鍰提高標準條例第一條
前段、第二條，判決如主文。
本案經檢察官林應華到庭執行職務。
中    華    民    國      九十二      年      一      月     二十三   日
                              臺灣高等法院高雄分院刑事第六庭
                                  審判長法官  王憲義
                                        法官  范惠瑩
                                        法官  謝靜雯
右正本證明與原本無異。
不得上訴。
                                  法院書記官  廖素珍
中    華    民    國      九十二      年      一      月    二十四    日
附錄：本判決論罪科刑法條：
刑法第三百五十四條
毀棄、損壞前二條以外之他人之物或令致不堪用，足以生損害於公眾或他人者，處二
年以下有期徒刑、拘役或五百元以下罰金。
刑法第三百零六條第一項：
無故侵入他人住宅、建築物或附連圍繞之土地或船艦者，處一年以下有期徒刑、拘役
或三百元以下罰金。


司法院資訊處製作；財團法人民間司法改革基金會備份。
